【裁判字號】    99,交聲,1007
【裁判日期】    990827
【裁判案由】    交管條例聲異
【裁判全文】
臺灣板橋地方法院交通事件裁定        99年度交聲字第1007號
原處分機關  交通部公路總局臺北區監理所板橋監理站
異  議  人
即受處分人  甲○○
上列異議人即受處分人因違反道路交通管理處罰條例案件，對於
交通部公路總局臺北區監理所板橋監理站民國99年4 月8 日所為
板監裁字第裁41-C00000000號處分不服，聲明異議，本院裁定如
下：
    主  文
異議駁回。
    理  由
一、原處分意旨略以：受處分人甲○○於民國98年10月22日17時
    33分許，駕駛車號WLA-770 號輕型機車，行經臺北縣板橋市
    ○○路○ 段28巷底環河橋頭時，因「駕車行經有燈光號誌管
    制之交岔路口闖紅燈」（直行往環河橋）之違規行為，經警
    當場攔停予以舉發，異議人拒絕簽收，經警於舉發通知單上
    註明「拒簽收」而視為已收受，爰依道路交通管理處罰條例
    第53條第1 項、第63條第1 項（漏引第3 款）規定，裁處受
    處分人罰鍰新臺幣2,700 元，並記違規點數3 點等語。
二、異議人即受處分人甲○○具狀之異議意旨略以：異議人並無
    如裁決書所述違規事實，舉發人於夜晚時分，視線不良之際
    ，極有可能看錯，舉發人應提出路口監視器之影像佐證，請
    求撤銷原裁決云云。
三、按「汽車（含機器腳踏車及機車）駕駛人，行經有燈光號誌
    管制之交岔路口闖紅燈者，處新臺幣1,800 元以上5,400 元
    以下罰鍰。」「汽車駕駛人有左列各款所列條款之一者，除
    依原條款處罰鍰外，並予記點：三、有第43條、第53條或第
    54條情形之一者，各記違規點數3 點。」道路交通管理處罰
    條例第53條第1 項、第63條第1 項第3 款分別定有明文。再
    對於違反道路交通管理處罰條例之行為，當場舉發者，應填
    記駕駛人或行為人姓名、性別、出生年月日、地址、身分證
    統一編號及車主姓名、地址、車牌號碼、車輛種類；被查獲
    之駕駛人或行為人為受處分人時，應將該通知單填記後交付
    該行為人簽名或蓋章收受之；拒絕簽章者，並記明其事由，
    視為已收受，違反道路交通管理事件統一裁罰標準及處理細
    則第11條第1 項第1 款亦有明文規定。
四、經查：
    (一)本件異議人即受處分人甲○○於98年10月22日17時33分許
      駕駛車號WLA-770 號輕型機車，行經臺北縣板橋市○○路
      ○ 段28巷底環河橋頭時，因「闖紅燈」（直行往環河橋）
      之違規行為，經臺北縣政府警察局板橋分局大觀派出所警
      員當場依道路交通管理處罰條例第53條第1 項規定，以臺
      北縣政府警察局98年10月22日北縣警交大字第C00000000
      號舉發違反道路交通管理事件通知單予以舉發，通知異議
      人應於98年11月6 日前到案，異議人拒絕簽收，經舉發警
      員於該舉發單載明異議人拒簽收之字樣，有該舉發違反道
      路交通管理事件通知單影本1 紙在卷可憑，異議人遲未到
      案繳納罰鍰或陳述意見，交通部公路總局臺北區監理所板
      橋監理站遂依違反道路交通管理事件統一裁罰基準及處理
      細則第44條第1 項規定，於99年4 月8 日以板監裁字第裁
      41-C00000000號裁決處分，就異議人「駕車行經有燈光號
      誌管制之交岔路口闖紅燈」之交通違規行為，裁處異議人
      罰鍰2,700 元、記違規點數3 點，有卷附之臺北縣政府警
      察局98年10月22日之北縣警交大字第C00000000 號舉發違
      反道路交通管理事件通知單及本件交通事件裁決書可參。
    (二)異議人具狀執前詞置辯，並於本院陳述時仍否認當時有駕
      車闖紅燈號誌之情事，其陳稱：「我沒有闖紅燈，我當時
      是要去亞東醫院，我騎機車，騎到橋中間警察從後方攔下
      來叫我拿出證件，我交出證件，之後他抄就說他有存證錄
      影，說我闖紅燈，我說沒有闖紅燈。（問：橋頭有無紅綠
      燈？）有，我是綠燈行。（問：不是急著要去復健？）對
      ，但是我有說如果我有闖紅燈，我們可以去看監視器。（
      問：你是不是跟著人家一起過去？）是。（問：你有無看
      燈號？）有。當時是一群人一起走的。（問：你到底有無
      看燈號？）我確實有看燈號，我們是一起的，有卡車也有
      計程車。」（見本院99年5 月20日筆錄）。相對於此，證
      人即舉發本件交通違規事件之警員乙○○於本院結證稱：
      「當時我駕駛機車經過環河路橋頭，環河路號誌綠燈，僑
      中一街28巷底路口是紅燈，我環河路是綠燈，我直行的時
      候右方看到異議人的機車從大觀路出來直行闖紅燈，他往
      環河橋過去，我就綠燈直接左轉去把他攔下來，我是在環
      河橋中間段攔下他的，我是當場舉發。當時視線很清楚，
      沒有下雨。（問：你是入路口後他的機車才騎出路口？還
      是說他機車先入路口，你才駕車駛入？）是他先進入沒錯
      ，我確定他進來的時候是紅燈，因為環河路是綠燈的時候
      ，環河橋就是紅燈，當時我的路口是綠燈。（問：你有跟
      異議人說你有存證？）我錄的是告發的時候，我是存在隨
      身碟。（問：你當時跟異議人說闖紅燈，異議人如何說？
      ）他說他是跟人家一起騎的，我說如果人家闖紅燈，你也
      跟著闖紅燈，他說他要急著去復健。（問：他有說要去里
      長那邊看監視器？）他有堅持說要去看錄影。（問：你有
      無看到在異議人過路口的時候，另有一部車也同向闖紅燈
      ？）有，異議人是第二台，我的同事王泰翔去攔第一部車
      ，是機車，他有攔到並告發，是在環河路環河橋頭攔下，
      那個地方已經屬於板橋轄區」等語（見本院99年5 月20日
      筆錄）。因證人乙○○證稱：異議人當時說他是跟人家一
      起騎的等語，而異議人亦承認：當時其係與他人一起通過
      路口云云，且證人乙○○復證稱：同一時段其同事有舉發
      與異議人同時地違規闖越紅燈之另一機車駕駛人等語，本
      院爰函查證人乙○○此部分證言之真實性，經臺北縣政府
      警察局板橋分局99年6 月21日北縣警板交裁字第09900248
      30號函檢送臺北縣政府警察局交通違規管理系統資料1 份
      ，該系統資料顯示：98年10月22日17時35分許，車號KEK-
      205 號機車駕駛人亦因同在上開地點之違規闖越紅燈行為
      為警舉發，並有警員王泰翔提出之報告書1 份在卷可參，
      復經本院查證該被舉發之車號KEK-205 號機車駕駛人並未
      提出異議，有臺灣高等法院被告前案紀錄表1 份在卷可憑
      ，證明當日同時地確有另一部機車亦因闖越同一紅燈之違
      規行為而為警舉發無誤，實足以佐證證人乙○○上揭證言
      應屬實在，並無錯誤舉發之情事存在，堪以採信。至於車
      號KEK-205 號機車舉發單記載之時間與本件舉發單所載之
      時間固有2 分鐘之差距，惟觀以證人乙○○所述：其同事
      王泰翔係在環河路環河橋頭始攔下該部機車，那個地方已
      經屬於板橋轄區等語，顯見王泰翔係追蹤較遠之距離始追
      至車號KEK- 205號機車，時間自然花費較久，且該二名警
      員所攜之時間紀錄儀器（如手錶）所行走之時間，未必一
      致，則有此2 分鐘之差距並無何異於常情之處，尚難以此
      質疑證人乙○○證言之憑信性。又異議人另以舉發人應提
      出路口監視器之影像佐證始得舉發云云，為異議理由。惟
      按道路交通管理處罰條例第7 條第1 項明文規定：「道路
      交通管理之稽查，違規紀錄，由交通勤務警察，或依法令
      執行交通稽查任務人員執行之。」而同條例第7 條之2 第
      1 項第7 款復規定：「汽車駕駛人之行為有下列情形之一
      ，當場不能或不宜攔截製單舉發者，得逕行舉發：…經以
      科學儀器取得證據資料證明其行為違規。」是依此等規定
      對照觀之，若係警員當場追躡攔停舉發，而非未能攔停之
      逕行舉發，即不以舉發人取得任何科學儀器證據資料為要
      件，因本件係警員當場追躡攔停舉發之交通事件，依上揭
      說明，警員舉發自無提出監視錄影影像之必要。異議人以
      警員舉發未提出監視錄影影像為質疑理由，亦不足採。
    (三)綜上，本件應以證人乙○○之證言為可信，異議人所為上
      揭辯解，皆不足取。
五、綜上所述，原處分機關依道路交通管理處罰條例第53條第1
    項、第63條第1 項第3 款（漏引第1 項，茲補正），規定，
    及「違反道路交通管理事件統一裁罰基準表」所列之裁罰標
    準（逾越應到案期限60日以上，繳納罰鍰或聽候裁決者），
    就異議人「駕車行經有燈光號誌管制之交岔路口闖紅燈」之
    交通違規行為，裁處異議人罰緩新臺幣2,700 元、記違規點
    數3 點，並無違誤或不當，異議人之聲明異議無理由，應予
    駁回。
據上論結，應依道路交通管理處罰條例第87條第2 項、道路交通
案件處理辦法第19條，裁定如主文。
中    華    民    國    99    年    8    月    27     日
                      交通法庭    法  官  王復生
上列正本證明與原本無異。
如不服本裁定，應於裁定送達後五日內敘明抗告理由，向本院提
出抗告狀。
                                  書記官  張惠芳
中    華    民    國    99    年    8    月    27     日

司法院資訊處製作；財團法人民間司法改革基金會備份。
